---
title: "Análisis de datos de pacientes cardíacos"
author: "Kevin Córdoba Leitón"
institute: "Universidad de Costa Rica"
date: "2024-5-15"
format: html
editor: visual
lang: es
toc: true
theme: Lux
warning: false
---

# Introducción

Las enfermedades cardiovasculares constituyen una de las principales causas de mortalidad en todo el mundo, destacándose principalmente por infartos de miocardio y fallas cardíacas. En este contexto, la disponibilidad de registros médicos electrónicos proporciona una valiosa fuente de información para comprender y abordar estas enfermedades de manera más efectiva. Investigaciones recientes, como la realizada por Davide Chicco y Giuseppe Jurman, han explorado cómo las técnicas de aprendizaje automático pueden aprovechar estos datos para predecir la supervivencia de pacientes con falla cardíaca.

El estudio de Chicco y Jurman analiza específicamente la capacidad predictiva de modelos de aprendizaje automático utilizando únicamente dos variables: creatinina sérica y fracción de eyección. Estos resultados prometedores sugieren que, incluso con un conjunto de datos limitado, es posible identificar patrones que pueden mejorar significativamente la gestión y el tratamiento de pacientes con enfermedades cardíacas. En esta investigación, nos sumergimos en el potencial de estas técnicas para ofrecer avances en el campo de la medicina cardiovascular y mejorar los resultados clínicos para los pacientes afectados. Además, se presentarán tablas con los diferentes datos obtenidos del estudio, proporcionando una visión más detallada de los hallazgos.

# Carga de paquetes

```{r}
library(tidyverse) 
library(readr) 
library(tidyr) 
library(knitr) 
```

# Carga de datos

```{r}
datoscorazon <- read.csv("C:\\Users\\User\\OneDrive\\Escritorio\\Tarea_3_Proce\\heart_failure_clinical_records_dataset.csv")
```

# Tablas

## Consulta 1

Tabla para los hombres mayores de 70 años, diabéticos y no anémicos muestre, en orden descendente de edad, las columnas correspondientes a:Sexo, Edad, Diabetes, Anemia y Presión arterial alta.

```{r}
#| label: Select (sexo, años, diabetes, anemia y presion arterial alta)

calcular_puntaje_riesgo <- function(diabetes, anemia, high_blood_pressure) {
  puntaje <- 0
  puntaje <- puntaje + ifelse(diabetes == 1, 1, 0)  # 1 punto por diabetes
  puntaje <- puntaje + ifelse(anemia == 1, 1, 0)    # 1 punto por anemia
  puntaje <- puntaje + ifelse(high_blood_pressure == 1, 1, 0)  # 1 punto por hipertensión
  return(puntaje)
}

# Filtrar hombres mayores de 70 años, diabéticos y no anémicos
datoscorazon |>
  filter(sex == "1" , age > 70, diabetes == 1, anaemia == 0) |>
  mutate(riesgo_cardiovascular = calcular_puntaje_riesgo(diabetes, anaemia, high_blood_pressure)) |>  
  select(sex, age, diabetes, anaemia, high_blood_pressure, riesgo_cardiovascular) |>
  arrange(desc(age)) |>
  rename(Sexo = sex, Edad = age, Diabetes = diabetes, Anemia = anaemia, `Presión arterial alta` = high_blood_pressure, `Riesgo Cardiovascular` = riesgo_cardiovascular) |>
  kable()

```

## Consulta 2

Tabla que muestre para todas las mujeres con fracción de eyección entre 20 (inclusive) y 25 (inclusive), en orden descendente de fracción de eyección, las columnas correspondientes a: Sexo, Fracción de eyección, Anemia y Diabetes.

```{r}
#| label: Select (Sexo, Fracción de eyección, Anemia y Diabetes)
  datoscorazon |>
  filter(sex == "0", ejection_fraction >= 20, ejection_fraction <= 25) |>
  select(sex, ejection_fraction, anaemia, diabetes) |>
  arrange(desc(ejection_fraction)) |>
  rename(Sexo = sex, Fracción_de_eyección = ejection_fraction, Diabetes = diabetes, Anemia = anaemia) |>
  kable()


```

## Consulta 3

Tabla que muestre el promedio de creatinina sérica de pacientes sobrevivientes y de pacientes fallecidos.

```{r}
#| label: Promedio de creatinina sérica en sobrevivientes y fallecidos

datoscorazon |>
  group_by(DEATH_EVENT) |>
  summarise(serum_creatinine_mean = mean(serum_creatinine)) |>
  rename("Condición" = DEATH_EVENT, "Promedio de creatinina sérica en sobrevivientes y fallecidos" = serum_creatinine_mean) |>
  kable()

```

## Consulta 4

Tabla que muestre el valor máximo de creatinina sérica de las mujeres que son anémicas o diabéticas.

```{r}
datoscorazon |>
  filter(sex == "0" & (anaemia == 1 | diabetes == 1)) |>
  summarise(serum_creatinine_max = max(serum_creatinine)) |>
  rename("Máximo de creatinina sérica en mujeres con diabetes o anémicas" = serum_creatinine_max) |>
  kable()


```
